臺灣士林地方法院小額民事判決
110年度士小字第446號
原      告  富貴大樓管理委員會

法定代理人  林錦聰

訴訟代理人  陳怜燕

            彭芝玉
被      告  陳怡霖
訴訟代理人  陳文正律師
            蕭宇廷律師
上列當事人間給付管理費事件，本院於民國110年4月15日言詞辯
論終結，除前於110年4月29日宣判部分外，本院另補充判決如下
：
    主  文
被告應給付原告新臺幣玖佰元，及自民國一百零九年十月十七日
起至清償日止，按年息百分之五計算之利息。
原告其餘之訴駁回。
訴訟費用由被告負擔百分之三，餘由原告負擔。
本判決原告勝訴部分得假執行。
原告其餘假執行之聲請駁回。
    事實及理由要領
一、按訴訟標的之一部或訴訟費用，裁判有脫漏者，法院應依聲
    請或依職權以判決補充之；又當事人就脫漏部分聲明不服者
    ，以聲請補充判決論；又脫漏之部分已經辯論終結者，應即
    為判決，民事訴訟法第233條第1項、第2項、第3項分別定有
    明文。又訴狀送達後，原告不得將原訴變更或追加他訴；但
    請求之基礎事實同一、擴張或減縮應受判決事項之聲明者，
    不在此限，民事訴訟法第255條第1項但書第2款、第3款定有
    明文。又依同法第436條之23準用第436條第2項之規定，前
    揭規定於小額訴訟程序亦適用之。查原告起訴時訴之聲明為
    ：「被告應給付原告新臺幣117078元，及自起訴狀繕本送達
    翌日起至清償日止，按年息5％計算之利息。」，嗣於訴訟程
    序進行中，原告減縮請求之金額，並變更訴之聲明為：「被
    告應給付原告新臺幣35200元，及自起訴狀繕本送達翌日起
    至清償日止，按年息5％計算之利息。」，核其上開變更請求
    部分，應屬減縮應受判決事項之聲明，揆諸前揭之規定，應
    予准許。
二、原告起訴主張：被告係門牌號碼臺北市○○區○○○路0 號地下1
     樓（下稱系爭地下室）之所有權人，亦為原告所管理富貴
    大樓社區（下稱系爭社區）之區分所有權人，依系爭社區住
    戶規約，應按月繳納管理費，且依系爭社區區分所有權人於
    民國95年1 月15日召開系爭社區年度住戶會議，其會議紀錄
    記載之決議事項：二、若系爭地下室有出租被告每月應繳納
    新臺幣（下同）800 元管理費，若無出租則被告每月應繳納
    650 元管理費（下稱95年決議），嗣因被告未按時繳納管理
    費，故而系爭社區區分所有權人再於109 年2 月26日召開區
    分所有權人會議，討論事項及決議：議題二、決議自109 年
    2 月26日起取消95年決議，即無論有無出租情形，系爭地下
    室管理費均恢復為每月800 元（下稱109 年決議），且被告
    業將系爭地下室出租予被告之舅舅，則系爭地下室無論依上
    開95年決議或109年決議，被告均應按月繳納800 元管理費
    ，然被告尚積欠自102 年5 月至105 年4 月及107年5月至10
    7年12月之管理費計35200元（計算式：800元×36＋800元×8＝3
    5200元）未繳納，經原告發函催繳仍未給付，爰依公寓大廈
    管理條例、系爭社區住戶規約及前開95年決議、109年決議
    等法律關係提起本件訴訟，並聲明被告應給付原告35200 元
    ，及自起訴狀繕本送達翌日起至清償日止，按年息5 ％計算
    之利息，並願供擔保請准宣告假執行。查本院就原告上開請
    求，固於110年4月15日言詞辯論終結，並於110年4月29日宣
    示判決，然該判決僅就原告前開請求範圍內之107年5月至10
    7年12月之管理費部分為原告勝訴之判決，另就前開請求範
    圍內之102年5月至105年4月之管理費部分未為准駁，而有漏
    未裁判之情形，是原告於110年10月22日具狀請求就前開脫
    漏部分補充判決，於法即無不合，合先敘明（至該判決就10
    8年1月至110年4月之管理費部分所為之准駁，有無訴外裁判
    之情形，業經被告於民事上訴理由狀內予以指摘，而非本院
    補充判決之範疇）。
三、被告則以：被告自95年起就系爭地下室應繳納管理費之數額
    ，即因原告與系爭社區當時之區分所有權人會議之默示意思
    表示，而達成每月應繳納500 元管理費之合意，此不容原告
    之組織人員更迭於日後反悔再行追討；又95年決議事項涉及
    被告之個人權益，然決議之後，原告未單獨通知被告，亦未
    公告於大樓公示處，顯見原告未盡通知或公示義務，自不生
    拘束被告之效力；又被告不否認未繳納系爭地下室107 年5 
    月至107年12月之管理費，亦願以每月500 元為度，共計繳
    納4,000元管理費予原告；又95年決議既已作成確未實行，
    於該決議作成後，縱被告係每月以500 元之數額繳納管理費
    ，系爭社區區分所有權人會議或管理委員會會議均未為相關
    作為，被告可合理信賴其等已同意以每月500 元之數額為標
    準繳納系爭地下室管理費，95年決議內容已因兩造間歷來收
    受管理費之行為變更，而不復存在，原告自不得主張被告須
    繳納其中差額；又本件為請求給付管理費之案件，且系爭社
    區管理費係按月為單位繳納，屬不及於一年之定期給付請求
    權，而有民法第126 條5 年時效之適用，而本件原告係於l0
    9 年10月7 日起訴請求被告給付管理費，則距今5 年以上之
    請求，均因原告不行使權利而罹於時效，縱認本件被告應以
    每月800 元為標準繳納系爭地下室管理費，原告請求距今逾
    5 年以上之管理費，其請求權亦因罹於時效而消滅，是本件
    原告僅得請求被告繳納107 年5 月至107 年12月以每月500 
    元計算共4000 元管理費等語資為抗辯，並聲明原告請求逾4
    000元部分駁回。
四、得心證之理由：
  ㈠按利息、紅利、租金、贍養費、退職金及其他一年或不一年
    之定期給付債權，其各期給付請求權，因五年間不行使而消
    滅；消滅時效，因請求而中斷。時效因請求而中斷者，若於
    請求後六個月內不起訴，視為不中斷；依督促程序，聲請發
    支付命令，與起訴有同一效力；時效完成後，債務人得拒絕
    給付，民法第126條、第129條第1項第1款、第2項第1款、第
    130條、第144條第1項分別定有明文。又公寓大廈之住戶繳
    付管理費，係依據區分所有權人作成之決議或自治決議所訂
    定之管理規約，係基於區分所有權人合致之意思表示所成立
    之契約關係，亦即，每位住戶對於其他區分所有權人皆有要
    求繳付管理費之請求權，至公寓大廈管理委員會得向住戶收
    取管理費，則係來自全體區分所有權人之授權，代為收取，
    是若區分所有權人約定管理費為按月或按季繳納，自屬於不
    及於1年之定期給付請求權，而有民法第126條規定之5年時
    效適用（臺灣高等法院暨所屬法院98年法律座談會民事類提
    案第2號研討結果參照）。再按，區分所有權人或住戶積欠
    應繳納之公共基金或應分擔或其他應負擔之費用已逾二期或
    達相當金額，經定相當期間催告仍不給付者，管理負責人或
    管理委員會得訴請法院命其給付應繳之金額，公寓大廈管理
    條例第21條亦有明定。
  ㈡經查：原告主張之事實，業據其提出之郵局存證信函、95年
    決議、109年決議、管理費未繳明細、公寓大廈管理組織報
    備證明、系爭社區守望相助委員會組織章程、系爭社區住戶
    公約、系爭社區管理費收繳辦法及系爭社區98年區分所有權
    人會議會議紀錄等影本為證；而依前開109年決議內容以觀
    ，雖決議就系爭地下室之管理費，不論有無出租均恢復為每
    月800元計算，並追討歷年地下室缺繳差額，然該次決議內
    容亦敘及系爭地下室管理費追繳部分以未出租價格650元計
    算，而原告所請求前開102年5月至105年4月之管理費部分，
    核屬該次決議前所欠繳之管理費，自應以每月650元計算為
    適當。至被告雖抗辯其就系爭地下室應繳納管理費之數額，
    因其長時間僅以每月500元之數額繳納此部分管理費，原告
    亦未加以追討，足認其與原告及系爭社區區分所有權人達成
    默示意思表示合意，故本件被告僅須按每月500元之標準計
    算管理費云云，然原告既否認與被告間就系爭地下室之管理
    費有上開合意，且被告就此部分之事實，復未提出任何證據
    以資其說，自難僅以原告曾收受被告未繳足全額之管理費，
    尚未對被告追討管理費差額之情形，即認兩造間就應繳納管
    理費之數額，有被告所稱默示意思表示合意，是被告此部分
    之抗辯，為無理由，不足採信。
　㈢又原告主張上開管理費係按月繳交，此為被告所不爭執，足
    見前開管理費係按月為期順次發生，而屬不及於1年之定期
    給付請求權；又原告雖曾寄發存證信函請求被告給付自94年
    5月至109年2月積欠之管理費，然原告並未提出上開存證信
    函之郵局收件回執，自無從認定上開存證信函是否確曾合法
    送達予被告，而原告迄至109年10月7日始就上開期間之管理
    費用向本院起訴，有民事起訴狀（一般）上之本院收文章戳
    可憑，可認被告積欠原告前開期間各期管理費債權之請求權
    時效，迄至109年10月間因原告之請求而中斷，則被告抗辯
    自109年10月回推5年即104年10月前已到期之管理費請求權
    時效業已完成，尚非無據，被告自得拒絕給付系爭地下室自
    102年5月至104年10月之管理費，故本件原告就系爭地下室
    僅得向被告請求自104年11月至105年4月間每月以650元計算
    之管理費；另依原告所提出之管理費未繳明細所載內容，被
    告於104年11月至105年4月間業已按月繳付500元，是就原告
    所得請求104年11月至105年4月間管理費，自應按月扣除已
    繳納部分，而僅得請求每月未繳足之150元差額，計為900元
    【計算式：（650元－500元）×6＝900元】。又本件起訴狀繕
    本，業於109年10月16日送達被告，此有送達證書附卷可參
    ，是原告就上揭所得請求之金額，尚得請求自起訴狀繕本送
    達之翌日即自109年10月17日起至清償日止，按年息百分之
    五計算之利息。從而，原告依上開法律關係，訴請被告給付
    如主文第1 項所示，為有理由，應予准許，逾此範圍之請求
    ，為無理由，應予駁回。
五、本件事證已臻明確，兩造其餘攻擊防禦方法及舉證，經核與
    判決結果不生影響，無逐一論列之必要，併予敘明。　　
六、本件係就民事訴訟法第436條之8第1項適用小額程序所為被
    告敗訴之判決，依同法第436條之20規定，應依職權就原告
    勝訴部分宣告假執行，另依同法第79條之規定職權確定此部
    分之訴訟費用額應由被告負擔百分之三，其餘應由原告負擔
    。又原告所為宣告假執行之聲請，僅在促使法院為此職權之
    行使，本院自不受其拘束，仍應逕依職權宣告假執行，然本
    件既已依職權宣告假執行，自無再命原告提供擔保之必要。
    至原告之訴經駁回部分，其假執行之聲請即失所附麗，應併
    予駁回。　
中    華    民    國    110   年    12    月    6     日
                  士林簡易庭  法  官  黃雅君　
　　　　　　　　　
以上正本係照原本作成。
如不服本判決，應於送達後20日內，向本院提出上訴狀並應記載
上訴理由，表明關於原判決所違背之法令及其具體內容與依訴訟
資料可認為原判決有違背法令之具體事實，如於本判決宣示後送
達前提起上訴者，應於判決送達後20日內補提上訴理由書（須附
繕本）。
中    華    民    國    110   年    12    月    6     日
                              書記官　吳俊明